【裁判字號】    97,交聲,106
【裁判日期】    970110
【裁判案由】    聲明異議
【裁判全文】
臺灣臺中地方法院交通事件裁定         97年度交聲字第106號
原處分機關  交通部公路總局臺中區監理所
受處分人    甲○○
上列受處分人因違反道路交通管理處罰條例案件，對於交通部公
路總局臺中區監理所民國九十六年十二月十八日所為之裁決（中
監違字第裁六○─ＧＤ0000000號裁決書），聲明異議，
本院裁定如下：
    主  文
異議駁回。
    理    由
一、原處分機關略以：受處分人甲○○，於民國九十六年十二月
    十五日一時二十七分許，駕駛車號Ｒ六─八二八八號自用小
    客車，在臺中市○○路、五權西路口處，因「汽車駕駛人拒
    絕接受酒精濃度測試之檢定」違規，為臺中市警察局第四分
    局員警依違反道路交通管理處罰條例第三十五條第四項舉發
    。受處分人於應到案日期前到案繳納罰鍰，惟未依規定辦理
    吊銷駕照手續，該所遂於九十六年十二月十八日以中監違字
    第裁六○─ＧＤ0000000號裁決書裁處罰鍰新臺幣（
    下同）六萬元整，並吊銷駕駛執照，三年內禁考，逾期則依
    裁決書處罰主文規定裁處，於法並無不合等語。
二、本件受處分人甲○○則以：確有於九十六年十二月十五日上
    午一時二十七分許，駕駛車號Ｒ六─八二八八號自用小客車
    ，行經台中市○○○路路段，遇道路臨檢時，因拒絕接受酒
    精濃度測試之檢定，竟接獲裁決書，對此甚感不平；臨檢時
    拒絕接受酒精濃度，自知理虧，亦依法繳納罰鍰六萬元，惟
    監理所竟對聲明人裁罰吊銷駕駛執照，亦即吊銷聯結車、大
    客車、大貨車、自小客車，並於三年內禁考，對此裁決聲明
    不勝駭異，依法異議，爰聲明異議云云。
三、按「汽車駕駛人拒絕接受第一項測試之檢定者，處新臺幣六
    萬元罰鍰，並當場移置保管該汽車及吊銷該駕駛執照；如肇
    事致人重傷或死亡者，吊銷該駕駛執照，並不得再考領」、
    「汽車駕駛人，曾依‧‧‧、第三十五條第三項前段、第四
    項前段、‧‧‧規定吊銷駕駛執照者，三年內不得考領駕駛
    執照」；「汽車駕駛人，因違反本條例及道路交通安全規則
    之規定，受吊銷駕駛執照處分時，吊銷其持有各級車類之駕
    駛執照」，道路交通管理處罰條例第三十五條第四項、第六
    十七條第二項及第六十八條分別定有明文。又按「行為人有
    本條例之情形者，應填製舉發違反道路交通管理事件通知單
    ，並於被通知人欄予以勾記，其通知聯依下列規定辦理：一
    、當場舉發者，應填記駕駛人或行為人姓名、性別、出生年
    月日、地址、身分證統一編號及車主姓名、地址、車牌號碼
    、車輛種類。被查獲之駕駛人或行為人為受處分人時，應於
    填記通知單後將通知聯交付該駕駛人或行為人簽名或蓋章收
    受之」，違反道路交通管理事件統一裁罰基準及處理細則第
    十一條第一項第一款亦有明定。上開各規定之立法理由，旨
    在規範嚴重危害交通安全之行為，便利測試檢定作業之及時
    順利實施，取得客觀正確之判測結果，進而防免可能產生之
    交通事故，是汽車駕駛人遇有警員測試檢定，即應配合受檢
    ，不得以任何理由拒絕或拖延，否則即屬違反上開規定應受
    裁罰甚明。
四、再按「道路交通安全規則第五十三條雖就汽車駕駛執照區分
    為小型車、大貨車、大客車、聯結車、輕型機車及重型機車
    駕駛執照等，並於小型車以上駕駛執照再區分普通及職業部
    分，惟其係為應我我國車輛分類所為之區分，各類駕駛執照
    應考資格雖有一同之經歷需求，但其考驗及格，獲准駕車行
    駛道路之權利則為一致，亦即經處吊扣或吊銷駕駛執照處分
    時，不論是否為取得較高等級車類之駕駛資格者，均無可持
    較低等級車種駕照再駕車行駛於道路之權利」；「有關違反
    前述條例規定致須接受吊銷駕駛執照處分者，意謂其違規行
    為對道路交通秩序之維持及道路交通安全已生較大之影響，
    故前述條例第六十八條規定吊銷其持有各級車類之駕駛執照
    ，以限制其繼續駕車行駛道路之權利，其係屬駕駛行為之限
    制，並不因所持駕駛執照種類不同而有所差異，故前述條例
    第六十八條所指『吊銷其持有各級車類之駕駛執照』，除係
    指前述規則第五十三條分類所指之駕駛執照外，亦包括同規
    則第六十一條所准予駕駛較低級車類之駕駛資格」，交通部
    九十三年八月十日交路字第○九三○○○八二二七號函示亦
    有解釋在案。
五、經查：本件受處分人甲○○於上開時、地，駕駛車號Ｒ六─
    八二八八號自用小客車，因「汽車駕駛人拒絕接受第三十五
    條第一項各款測試之檢定駕車拒絕酒測」違規，為臺中市警
    察局第四分局員警依法舉發等情，有受處分人親自簽名收受
    之原舉發機關舉發違反道路交通管理事件通知單、違反道路
    交通管理事件裁決書各一份在卷可稽，並為受處分人於異議
    狀所承認。雖受處分人以上開情詞置辯，惟查：本件受處分
    人既坦認於上開時、地因遭警臨檢，拒絕接受酒精測試之檢
    定，自知理虧而業已繳納罰鍰，則上開違規之情，堪以認定
    ，然受處分人就此部分並未聲明異議，本院自不予以判斷，
    特此說明。再者，道路交通管理處罰條例第六十八條，於九
    十四年十二月雖將：「汽車駕駛人，因違反本條例及道路交
    通安全規則之規定，受『吊扣或』吊銷駕駛執照處分時，『
    吊扣或』吊銷其持有各級車類之駕駛執照」文中「吊扣或」
    三字刪除，然受吊銷駕駛執照處分者，仍受本條例該新修正
    條文之規範自明。是受處分人於本條例修正後之九十六年十
    二月間，因違反本條例及道路交通安全規則之規定而遭「吊
    銷」駕駛執照之處分，自及於其持有各級車類之駕駛執照，
    亦即包括受處分人持有之普通聯結車、大客車、大貨車及自
    小客車各級車類之駕駛執照。是原處分機關依道路交通管理
    處罰條例第三十五條第四項、第六十七條、第六十八條規定
    ，吊銷其持有各級車類之駕駛執照，三年內禁考，自無不合
    ，受處分人此部分之異議為無理由，應予駁回。
六、據上論斷，應依道路交通管理處罰條例第八十七條第二項，
    道路交通案件處理辦法第十九條，裁定如主文。
中    華    民    國    97    年    1     月    10    日
                  交通法庭  法  官  張清洲
以上正本證明與原本無異。
如不服本裁定，應於送達後五日內，向本院提出抗告狀。
                            書記官  沈筱玲
中    華    民    國    97    年    1     月    10    日


司法院資訊處製作；財團法人民間司法改革基金會備份。
